臺灣高雄地方法院刑事判決　　　　　　　　　　　　九十三年度簡上字第七二六號
　　上　訴　人
　　即　被　告　乙○○
右列上訴人因被訴業務過失傷害案件，不服本院高雄簡易庭中華民國九十三年十月七
日九十三年度簡字第四八五三號第一審刑事簡易判決（聲請簡易判決處刑書案號：九
十三年度偵字第一五二三三號）提起上訴，本院合議庭認不得以簡易判決處刑，改依
通常程序為第一審之審判，判決如左：
    主  文
原判決撤銷。
本件公訴不受理。
    理  由
一、公訴意旨係以：被告乙○○於民國九十三年六月十八日下午六時三十分許，在高
    雄縣鳳山市慈暉新村二巷內，因擺放木材問題與丙○○發生口角，竟基於傷害之
    犯意，持地上之木材毆打告訴人丙○○，致其受有左側腹部淤青（×cm）之
    傷害，因認涉犯刑法第二百七十七條一項之普通傷害罪嫌等語。
二、按告訴乃論之罪，告訴人於第一審辯論終結前，得撤回其告訴；又告訴經撤回者
    ，法院應諭知不受理之判決，並得不經言詞辯論為之，刑事訴訟法第二百三十八
    條第一項、第三百零三條第三款、第三百零七條分別定有明文。另刑法第二百八
    十四條第二項之業務過失傷害罪，須告訴乃論，同法第二百八十七條亦有明文規
    定。再「刑事事件於偵查中或第一審法院辯論終結前，調解成立，經法院核定，
    並經當事人同意撤回者，視為於調解成立時撤回告訴或自訴」，鄉鎮市調解條例
    第二十五條第二項亦定有明文。至於告訴人以何方式表示同意撤回，法無明文，
    並無必須載明於調解書或由告訴人另以書面或言詞向偵審機關表明撤回之規定，
    若告訴人在鄉鎮市調解成立時，業已口頭表明同意撤回告訴之意，即無礙於撤回
    效力之發生，最高法院九十二年度台非字第二九六號判決意旨及臺灣高等法院暨
    所屬法院八十七年十一月法律座談會結論足供參照。次按檢察官聲請以簡易判決
    處刑之案件，經法院認為有刑事訴訟法第四百五十一條之一第四項但書之情形者
    ，應適用通常訴訟程序審判之，同法第四百五十二條著有明文；且對於簡易判決
    之上訴，準用刑事訴訟法第三編第一章及第二章之規定，管轄第二審之地方法院
    合議庭受理簡易判決上訴案件，應依通常程序審理。其認案件有刑訴法第四百五
    十二條之情形者，應撤銷原判決，逕依通常程序為第一審判決，法院辦理刑事訴
    訟簡易程序案件應行注意事項第十四項亦有規定。且地方法院第二審合議庭所為
    之第一審通常程序判決，仍得由檢察官依通常上訴程序上訴於管轄之高等法院（
    或其分院），亦有最高法院九十一年度台非字第二一號判決意旨可資參照，均核
    先敘明。
三、經查，本案被告乙○○與被害人丙○○於九十三年九月二十日在高雄縣鳳山市調
    解委員會成立調解，由被告給付新臺幣八千六百元予被害人，而調解成立，並經
    本院民事庭於九十三年十月四日核定，業據本院向高雄縣鳳山市公所函調九十三
    年刑調字第一二二三號調解書附卷可稽，雖於調解書中未載明被害人同意撤回告
    訴之字眼，惟證人即被害人丙○○於本院審理時證述當時調解成立時確有撤回傷
    害告訴之意，並有向調解委員會表明，嗣後並持調解書向高雄縣警察局林園分局
    埤頂派出所表明不再告訴之意等語（參見本院審理卷第三十六頁）。此外，本件
    被告與告訴人民事賠償部分既已達成和解，而於調解書附註二內表明「不得再提
    起告訴」，雖未為明示「同意撤回告訴」之字眼，惟以本件傷害案件既經告訴人
    提出告訴而於偵查中，雙方達成調解，其本意除了民事賠償以外，對於刑事訴追
    部分，當係要求告訴人不再行使告訴權或撤回告訴之本意而為調解，雖其文字上
    表示為「不得再提起告訴」，而未使用「同意撤回」字語，惟其雙方真意係指對
    於提起告訴之偵查案件予以撤回告訴之意，況且本件告訴人丙○○於調解成立後
    即持調解書向司法警察官表明撤回傷害告訴，按刑事訴訟法關於撤回之程序，並
    無明文規定，實務上類推適用同法第二百四十二條有關告訴之規定，告訴權人得
    以言詞或書狀向司法警察官、檢察官或法官為之。綜上所述，本件傷害案件係九
    十三年十月六日始繫屬本院，依前揭規定及判決意旨、法律座談會結論，告訴人
    於九十三年九月二十日調解成立時，視為已撤回刑事告訴，或於九十三年九月二
    十日向高雄縣警察局林園分局埤頂派出所陳明撤回告訴時，業已撤回告訴，本院
    於九十三年十月七日判決時，本應就被告涉犯普通傷害罪嫌諭知判決不受理，惟
    原審未及審究上情，而予論罪科刑，自有未當，告訴人對被告所涉之普通傷害罪
    業已撤回告訴，原審未予詳察，而仍於九十三年十月七日為被告有罪之實體判決
    ，與前開法律規定意旨顯有不符。上訴人即被告執此上訴，指摘原判決不當，為
    有理由，自應由本院撤銷原判決予以改判。揆諸首開說明，應由本院合議庭逕依
    通常程序審理而為第一審之判決，諭知公訴不受理之判決。又檢察官或被告如不
    服本判決，仍得於法定上訴期間內，向管轄之第二審法院提起上訴，附此敘明。
據上論斷，應依刑事訴訟法第四百五十五條之一第一項、第三項、第四百五十二條、
第三百六十九條第一項前段、第三百六十四條、第三百零三條第三款，判決如主文。
本案經檢察官甲○○到庭執行職務。
中      華      民      國      九十四      年    一    月    十九      日
                                      臺灣高雄地方法院刑事庭
                                        審判長法官  邱明弘
                                              法官  胡宜如
                                              法官  廖建瑜
右正本證明與原本無異。
不得上訴。
  　　　　　　　　　　　　　　　　　　　　　書記官  王世雄
中      華      民      國      九十四      年    一    月    十九      日
